【裁判字號】    95,親,40
【裁判日期】    951103
【裁判案由】    確認親子關係不存在
【裁判全文】
臺灣臺東地方法院民事判決                95年度親字第40號
原      告  甲○○
訴訟代理人  蘇建榮律師
被      告  乙○○
上列當事人間請求確認親子關係不存在事件，本院於民國95年10
月20日言詞辯論終結，判決如下：
    主      文
確認原告與被告之前配偶余金木間親子關係不存在。
訴訟費用由被告負擔。
    事實及理由
壹、程序方面：
一、按子女獲知其血統來源，確定其真實父子身分關係，攸關子
    女之人格權，應受憲法之保障，民法第1063條之規定雖係為
    兼顧身分安定及子女之利益而設，惟其得提起否認之訴者僅
    限於夫妻之一方，子女本身則無獨立提起否認之訴之資格，
    且未顧及子女得獨立提起該否認之訴時應有之合理期間及起
    算日，是上開規定使子女之訴訟權受到不當限制，而不足以
    維護其人格權益，在此範圍內與憲法保障人格權及訴訟權之
    意旨不符。是為保障上開權利，子女仍得以法律推定之父為
    被告，提起否認生父之訴，此有司法院大法官會議釋字第58
    7號解釋意旨可資參照。再否認子女之訴，由夫或妻起訴者
    ，係以妻或夫之一方與子女併列為被告，妻或夫死亡者，則
    以子女為被告，此觀民事訴訟法第589條之1規定自明。依上
    揭說明，子女雖得以法律上推定之父為被告，提起否認生父
    之訴，惟法律上推定之父倘已死亡，鑑於此等訴訟目的係在
    推翻子女之婚生性（亦即確認子女非生母自法律上推定之父
    受胎所生），並參考民事訴訟法第589條之1第2項及第591條
    第2項以生存者為被告之規定，宜解為於法律上推定之父已
    死亡時，則以其生存之配偶（即子女之生母）為被告，以確
    保子女獲知其血統來源之權利。查被告乙○○為原告甲○○
    之母、其前配偶余金木（於84年6月14日死亡）則為原告法
    律上之父，有戶籍謄本在卷可稽，揆諸前開說明，原告自得
    以其母乙○○為被告提起本件確認親子關係不存在之訴，合
    先敘明。
二、次按「關於認諾及訴訟上自認或不爭執事實之效力之規定，
    於第589條及第592條之訴，不適用之。」，民事訴訟法第59
    4條定有明文。查本件被告對原告主張之事實固為自認且就
    訴訟標的為認諾，惟衡諸前揭規定，本院仍應調查其他證據
    以查明與事實是否相符，亦應併予敘明。
貳、實體方面
一、原告起訴主張：被告與訴外人余金木於73年2月25日結婚，
    ，於80年10月28日離婚，嗣余金木於84年6月14日死亡。惟
    被告於80年3月17日與訴外人余金木婚姻關係存續期間內生
    下原告，依法推定為被告與訴外人余金木之婚生子女，然原
    告實非被告與余金木所生，而係被告與訴外人劉金源所生乙
    情，業經財團法人馬偕紀念醫院親子鑑定為證，為此依大法
    官釋字第587號解釋之意旨及民事訴訟法第247條規定提起本
    件訴訟等語。並聲明求為判決：如主文第1項所示。
二、被告則以：同意原告之請求。原告確非被告與訴外人余金木
    所生，而係被告與訴外人劉金源所生等語。
三、查原告主張被告與訴外人余金木於73年2月25日結婚，於80
    年3月17日生下原告，嗣於80年10月28日與余金木離婚，及
    余金木已於84年6月14日死亡等情，有戶籍謄本在卷可證，
    堪信為真實。又原告主張伊並非被告自余金木受胎，而係被
    告自劉金源受胎所生乙情，除為被告所自認外，並經原告提
    出財團法人馬偕紀念醫院親子鑑定報告書乙份為證，依該鑑
    定結果略以：本次鑑定共測試1項血型抗原和15項DNA標記，
    均無法否定劉金源是甲○○的父親，基於和一般國人抗原標
    記頻率的比較，劉金源是甲○○父親之可能性為99.0000000
    00%以上等語，有該院95年8月2日病臨專醫字第000090號之
    親子鑑定報告書乙份在卷可稽（卷第14頁）。足認原告主張
    其非被告自訴外人余金木受胎所生之事實，堪予採信。從而
    ，原告求為判決確認其與被告之前配偶余金木間之親子關係
    不存在，洵屬有據，應予准許。
參、據上論結，原告之訴為有理由，依民事訴訟法第78條，判決
    如主文。
中    華    民    國    95    年    11     月    3    日
                    民事庭法  官  范乃中
以上正本係照原本作成。
如對本裁定抗告須於裁定送達後10日內向本院提出抗告狀，並應
繳納抗告費新臺幣1000元。
中    華    民    國    95    年    11     月    3    日
                          書記官  王鵬勝


司法院資訊處製作；財團法人民間司法改革基金會備份。
